【裁判字號】    89,上易,934
【裁判日期】    890331
【裁判案由】    毒品危害防制條例
【裁判全文】
臺灣高等法院刑事判決                            八十九年度上易字第九三四號
    上  訴  人  臺灣臺北地方法院檢察署檢察官
    被      告  甲○○
右上訴人因被告毒品危害防制條例案件，不服台灣台北地方法院八十八年度易字第二
九六八號中華民國八十九年一月十三日第一審判決（起訴案號：台灣台北地方法院檢
察署八十八年度偵字第一一九四０號）提起上訴，本院判決如左：
    主  文
原判決撤銷。
甲○○幫助施用第二級毒品，處有期徒刑貳月，如易科罰金以參佰元折算壹日。
    事  實
一、甲○○明知李燿廷（民國六十五年一月十一日生，業已成年）欲施用第二級毒品
    安非他命，即基於幫助李燿廷施用第二級毒品安非他命之犯意，於八十八年四月
    十七日下午二時許，帶同李燿廷至臺北縣三重市○○街底靠近堤防處，李燿廷先
    交付新臺幣（下同）三百元予甲○○，由甲○○向姓名年籍不詳之成年男子購買
    內含第二級毒品安非他命之吸食器一具，其後將之交予李燿廷，嗣李燿廷即於同
    年日下午三時許，在臺北市○○路一○二巷二十五號二樓住處（公訴人誤載為不
    詳地點），施用安非他命完畢（李燿廷涉嫌施用安非他命部分，經原審法院於同
    年九月十日以八十八年度毒聲字第二二七四號裁定應送勒戒處所觀察、勒戒，嗣
    因無繼續施用毒品之傾向，經臺灣臺北地方法院檢察署檢察官於同年十二月八日
    以八十八年度偵字第一一九三九號為不起訴處分）。至同年四月十八日（公訴人
    誤載為五月十八日）凌晨零時許，警方在臺北市○○○路、民生東路口臨檢時查
    獲李燿廷持有前開吸食器一具，並供稱上情而查獲甲○○上開幫助施用第二級毒
    品犯行。
二、案經臺北市政府警察局中正第二分局報請臺灣臺北地方法院檢察署檢察官偵查起
    訴。
    理  由
一、被告經傳喚未到庭陳述，但據其於原審之陳述，則矢口否認有右揭幫助他人施用
    第二級毒品之犯行，辯稱：其並未幫李燿廷買毒品，李燿廷曾表示其係因為害怕
    警察始供出被告等語。
二、惟查，右揭事實業據證人李燿廷於偵查及原審法院審理中證述甚詳（見偵查卷第
    四至七頁之偵訊（調查）筆錄、第二十七至二十八頁之訊問筆錄、原審卷第二十
    五至二十六頁之訊問筆錄），證人李燿廷與被告並無任何恩怨糾葛，當無陷害之
    理，其證言要屬可信。而李燿廷確有施用第二級毒品安非他命之犯行，業經原審
    法院於同年九月十日以八十八年度毒聲字第二二七四號裁定應送勒戒處所觀察、
    勒戒，嗣因無繼續施用毒品之傾向，經臺灣臺北地方法院檢察署檢察官於同年十
    二月八日為不起訴處分，此有台北市立療養院煙毒尿液檢驗報告書一紙、本院八
    十八年度毒聲字第二二七四號裁定、八十八年度偵字第一一九三九號不起訴處分
    書在卷（見偵查卷第十三頁本院卷第三十九至四十一頁）及證人李燿廷所有之安
    非他命吸食器一具扣案可憑，是以被告所辯，乃卸責之詞，不足採信。故事證明
    確，被告犯行，堪予認定。
三、被告係以幫助他人施用第二級毒品之犯意而為前開犯行，核其所為，係犯毒品危
    害防制條例第十條第二項、刑法第三十條之幫助施用第二級毒品罪。被告以幫助
    之意，幫助李燿廷施用第二級毒品，應依刑法第三十條規定按正犯之刑減輕其刑
    。至李燿廷施用毒品部分雖經不起訴處分確定在案，惟立法院於八十六年十月三
    十日三讀通過毒品危害防制條例，將安非他命列為第二級毒品，並於八十七年五
    月二十日公布，同年月二十二日生效。查本件證人李燿廷施用安非他命部分爰依
    同條例第二十條第二項前段規定而為不起訴處分，但查李耀延之上開施用行為仍
    構成上開施用第二級毒品罪，被告自應就其幫助李耀延施用第二級毒品罪之犯行
    負其刑責。
四、原審經詳察，以被告上開犯行明確予以論罪科刑，固非無據，但查毒品危害防制
    條例第十條第二項之法定本刑為三年以下有期徒刑，而其最輕本刑依刑法第三十
    三條第三款規定，為二月以上，遇有淢輕時，得減至二月未滿；有期徒刑淢輕者
    得減至二分之一。本件原判決依刑法第十一條前段、第三十條第一項減輕其刑，
    依上開規定，被告之宣告刑應在有期徒刑一月以上，方為適法，乃原判決量處被
    告拘役五十日，自於法未洽。從而本件公訴人據此提起上訴，請求將原判決撤銷
    改判，即為有據，自應由本院將原判決撤銷改判。爰審酌被告之犯罪動機、幫助
    目的、手段、品行、智識程度、所生損害及犯後否認態度等一切情狀，量處有期
    徒刑二月，並諭知易科罰金之折算標準。
五、本件被告經合法傳喚無正當理由不到庭，爰不待其到庭陳述逕為判決。
六、據上論斷，應依刑事訴訟法第三百六十九條第一項前段、第三百六十四條、第三
    百七十一條、第二百九十九條第一項前段、毒品危害防制條例第十條第二項、刑
    法第十一條前段、第三十條第一項、第四十一條、罰金罰鍰提高標準條例第二條
    ，判決如主文。
本案經檢察官郭啟東到庭執行職務。
中    華    民    國     八十九   年       三      月       三十一      日
                           臺灣高等法院刑事第二十一庭
                               審判長法  官  葉  騰  瑞
                                     法  官  江  國  華
                                     法  官  魏  大  喨
右正本證明與原本無異。
不得上訴。
                                     書記官  洪  秋  帆
中    華    民    國     八十九   年       四      月         五        日
附錄本案論罪科刑法條全文
毒品危害防制條例第十條
施用第一級毒品者，處六月以上五年以下有期徒刑。
施用第二級毒品者，處三年以下有期徒刑。


司法院資訊處製作；財團法人民間司法改革基金會備份。
